【裁判字號】    95,聲判,1
【裁判日期】    950331
【裁判案由】    聲請交付審判
【裁判全文】
臺灣彰化地方法院刑事裁定               95年度聲判字第1號
聲  請  人
即 告訴 人  乙○○
代  理  人  顏本源律師
被      告  甲○○
上列聲請人因告訴被告傷害等案件，不服臺灣高等法院臺中分院
檢察署檢察長駁回再議之處分（94年度上聲議字第1488號），聲
請交付審判，本院裁定如下：
    主  文
聲請駁回。
    理  由
一、按告訴人不服上級法院檢察署檢察長或檢察總長認再議為無
    理由而駁回之處分者，得於接受處分書後10日內委任律師提
    出理由狀，向該管第一審法院聲請交付審判；法院認交付審
    判之聲請不合法或無理由者，應駁回之，刑事訴訟法第258
    條之1 第1 項、第258 條之3 第2 項前段分別定有明文。又
    按刑事訴訟法於民國91年2 月8 日經修正公布，新增前述第
    258 條之1 ，此乃對於「檢察官不起訴或緩起訴裁量權」制
    衡之一種外部監督機制，此時，法院僅在就檢察官所為不起
    訴或緩起訴之處分是否正確加以審查，以防止檢察機關濫權
    ，依此立法精神，法院就聲請交付審判案件之審查，所謂「
    得為必要之調查」，其調查證據之範圍，自應以偵查中曾顯
    現之證據為限，不可就告訴人新提出之證據再為調查，亦不
    可蒐集偵查卷以外之證據。又依新修正刑事訴訟法第260 條
    對於不起訴處分已確定或緩起訴處分期滿未經撤銷者得再行
    起訴之規定，其立法理由說明，本條所謂不起訴處分已確定
    者，係包括「聲請法院交付審判復經駁回者」之情形在內，
    則法院就聲請交付審判案件之審查，所謂「得為必要之調查
    」，其調查證據範圍，自更應以偵查中曾顯現之證據為限，
    不得就告訴人新提出之證據再為調查，亦不可蒐集偵查卷以
    外之證據，否則，將與刑事訴訟法第260 條之再行起訴規定
    ，混淆不清，此有臺灣高等法院91年4 月25日第一次刑庭庭
    長法律問題研究會議結論意旨可資參照。
二、查聲請人即告訴人乙○○以被告甲○○因傷害等案件提出本
    件告訴，臺灣彰化地方法院檢察署檢察官實施偵查後，就其
    中告訴無故侵入住宅及妨害自由罪嫌部份，於94年11月15日
    以94年度偵字第4361、4362、4363號為不起訴處分，聲請人
    不服而聲請再議，經臺灣高等法院臺中分院檢察署檢察長認
    再議為無理由，而於94年12月15日以94年度上聲議字第1488
    號處分書駁回再議，聲請人收受前開處分書後，於94年12月
    26日向本院聲請交付審判，未逾法定不變期間，並事後於本
    院為本件裁定前提出補充理由書，程序上自屬合法，先此敘
    明。
三、聲請人告訴意旨略以：被告甲○○、陳叔文及其他年籍不詳
    之成年男女數人，因懷疑被告甲○○之配偶即告訴人乙○○
    與林大海有不尋常之關係，遂於93年3 月3 日凌晨2 時許，
    共同至告訴人乙○○位於彰化縣員林鎮○○路298 號7 樓之
    2 之租屋處，並推由其中一名女子，佯稱快遞敲門，誘騙告
    訴人乙○○將上址之門打開，並未經告訴人乙○○之同意，
    共同強行侵入上址住處，告訴人乙○○因被告甲○○等人強
    力推擠上址房門，以致告訴人乙○○受有右大腿挫傷及軀幹
    之表淺損傷之傷害，被告等人並強行將林大海之衣物脫去並
    強拍裸照，且於過程中，被告甲○○、陳叔文等人並以腳踹
    林大海，致林大海受有左膝部挫傷、擦傷及右腿擦傷之傷害
    。嗣林大海欲駕車離開上址租屋處，惟被告甲○○、陳叔文
    及另2 名年籍不詳之之成年男子，為免林大海逃跑，即先反
    手抓住告訴人林大海之手，並強行上林大海之車輛，強押林
    大海至警局，另其他年籍不詳之人強押告訴人乙○○上車至
    至警局。因認被告甲○○、陳淑文共同涉有刑法無故侵入住
    宅罪、傷害罪、妨害自由罪嫌云云。惟其中聲請人告訴被告
    涉犯無故侵入住宅罪、妨害自由罪嫌部分，業經臺灣彰化地
    方法院檢察署檢察官以94年度偵字第4361、4362、4363 號
    為不起訴處分，並經臺灣高等法院臺中分院檢察署檢察長以
    94年度上聲議字第1488號處分書認再議為無理由，駁回聲請
    人再議之聲請而確定（理由詳參各該處分書）。
四、至聲請人雖復具狀向本院聲請交付審判，並詳述應交付審判
    之理由（詳參附件之刑事聲請交付審判狀及補充理由狀）。
    惟：
  (一)按現行犯，不問何人得逕行逮捕之。犯罪在實施中或實施後
    即時發覺者，為現行犯。因持有兇器、贓物或其他物件、或
    於身體、衣服等處露有犯罪痕跡，顯可疑為犯罪人者，以現
    行犯論；又無偵查犯罪權限之人逮捕現行犯者，應即送交檢
    察官、司法警察官或司法警察。刑事訴訟法第88條第1 項、
    第2 項第2 款、第92條第1 項分別定有明文。次按刑法第32
    0 條第1 項（即現行刑法第306 條第1 項）所謂無故侵入他
    人住宅，指無正當理由擅入他人住宅而言。如出於有權搜查
    之職務上行為，自不能謂為無故侵入（最高法院22年上字第
    891 號判例意旨參照），是可知所謂「正當理由」，雖非指
    行為人有任何「正當原因」（如催討債務），即可毋庸他人
    同意而進入他人住宅，但倘行為人進入他人住宅之行為有法
    律之依據，且該法律規定之本質即存在他人有容忍行為人該
    行為之內涵，行為人進入他人之住宅自應屬有「正當理由」
    無疑；又按人身自由雖為憲法所保護之基本權，然依憲法第
    23條規定，為防止妨礙他人自由、避免緊急危難、維持社會
    秩序，或增進公共利益所必要者，得限制之，是所以有如刑
    法科刑、刑事訴訟法拘提、逮捕、羈押等限制人民自由之立
    法，而刑法第302 條第1 項及第304 條第1 項之罪，其所保
    護之法益，均為被害人之自由，此自由亦應同受上揭立法之
    限制，易言之，只有被害人所受侵害之自由為法律所保護，
    亦即，非依法律負有容忍自由遭限制之義務時，始為刑法妨
    害自由罪之保護對象。是依上揭法律規定及說明，任何人既
    均得對現行犯加以逮捕，可知現行犯對他人之逮捕行為即負
    有容忍自由受拘束之義務，又逮捕現行犯，並無場所之限制
    ，只要當時情狀符合上開法條所規定之現行犯或準現行犯規
    定即可，例如：行經他人住宅前，發現他人住宅內有人正在
    殺人，即可入內逮捕殺人之人，是其進入屋內之行為即非無
    正當理由；再法律為避免傷害擴大及追訴犯罪，固允許任何
    人均得逮捕現行犯，然為避免現行犯遭逮捕後受不當侵害，
    亦明定一般人逮捕現行犯後應即送交檢察官、司法警察官或
    司法警察，因此，逮捕人如未遵守該等規定，於逮捕現行犯
    後仍私自限制其自由而不解交上開司法人員，仍可能成立妨
    害自由罪，反之，如逮捕人已遵守解交之規定，則其於逮捕
    後迄解交間縱有限制被逮捕人之自由，亦無妨害自由罪之適
    用。
  (二)查被告甲○○於93年3 月3 日凌晨2 時許之夜間，趁告訴人
    租屋處所在大樓大門未關之際，帶同陳叔文等人趁機上樓，
    並於誘騙告訴人應門而開門時，因目睹林大海全身赤裸站立
    在房間門口觀望，認告訴人與林大海二人有通姦犯行，始強
    行進入拘束告訴人及林大海之自由，且被告於93年3 月3 日
    凌晨2 時許發見本案犯行之前，曾於同日凌晨1 時40分許報
    案通知彰化縣警察局員林分局員林派出所警員蘇東揚、李星
    蓉至大樓樓下等候約半小時，但因被告不得其門而入，而警
    員另有巡邏勤務，始先行離去等情，業據檢察官於不起訴處
    分書中及本院於93年度易字第1117號判決中認定明確（詳參
    不起訴處分書及判決書）；而被告拘束告訴人及林大海自由
    後，即將渠二人帶往警察局乙節，亦經林大海供述明確（參
    附於93年度他字第1491號卷第27頁之臺灣高等法院臺中分院
    93年度家上字第112 號準備程序筆錄），核與證人即員警蘇
    東陽證稱於當日凌晨3 時50分許，其與另一員警李星蓉即因
    被告與告訴人等人已到派出所，經派出所通知回所處理本案
    之證述相符（參93年度他字第1921號卷18、19頁）。則以上
    揭已確定之事實，林大海與告訴人即被告之妻深夜凌晨2 時
    許共處一室，林大海又是裸體，雖非正在進行通姦行為，但
    依當時二人身體、衣服等處所顯露之情狀，實已顯可疑為通
    姦罪之犯罪人，有刑事訴訟法第88條第2 項第2 款準現行犯
    之適用，是被告入內限制渠二人自由之行為，堪認屬合法之
    逮捕行為；而被告嗣後隨即將告訴人及林大海帶往警察局，
    送交司法警察人員，亦符合法律對一般人逮捕現行犯後所規
    定之解交程序；因此，被告為逮捕現行犯而進入告訴人住宅
    ，及逮捕後迄解送司法警察前之拘束告訴人自由之行為，依
    前揭說明，自均不構成告訴人所告訴之無故侵入住宅罪、妨
    害自由罪嫌。
  (三)綜上所述，經本院調閱所有偵查卷宗詳細核閱之結果，認原
    檢察官及臺灣高等法院臺中分院檢察署檢察長調查後，認為
    被告所涉無故侵入住宅罪、妨害自由罪嫌均有未足，而為不
    起訴之處分及駁回再議之處分，並已於處分書中敘明處分之
    理由，其中對侵入住宅罪所謂「正當理由」之解釋雖有未洽
    ，然被告進入告訴人住宅確有正當理由已如前述，是檢察官
    上開處分結論核無不合，依卷證資料及聲請人聲請交付審判
    意旨所載，尚不足使本院達於被告涉犯無故侵入住宅罪、妨
    害自由罪嫌而應裁定交付審判之心證，本件交付審判之聲請
    為無理由，應予駁回。
四、依刑事法第258 條之3第2項前段，裁定如主文。
中    華    民    國    95    年     3    月    31    日
                  刑事第一庭  審判長法  官  周淡怡
                                    法  官  周莉菁
                                    法  官  吳永梁
以上正本證明與原本無異。
不得抗告。
中    華    民    國    95    年     4    月     4    日
                                    書記官  陳美敏


司法院資訊處製作；財團法人民間司法改革基金會備份。
